【裁判字號】    95,簡上,255
【裁判日期】    951003
【裁判案由】    賭博
【裁判全文】
臺灣桃園地方法院刑事判決            95年度簡上字第255 號
上  訴  人
即  被  告  甲○○
                    國民
上列上訴人即被告因賭博案件，不服本院桃園簡易庭（刑事庭獨
任法官）於95年3 月24日所為之94年度桃簡字第2610號刑事簡易
判決（原檢察官聲請簡易判決處刑案號：94年度偵字第14802 號
），提起上訴，本院管轄第二審合議庭判決如下：
    主  文
上訴駁回。
    事 實 及理由
一、本案經本院審理結果，認第一審以被告甲○○、蘇永復共同
    連續犯刑法第268 條之意圖營利供給賭博場所罪與意圖營利
    聚眾賭博罪及同法第267 條之常業賭博罪，依連續犯規定論
    以一罪，且係以一行為觸犯上述三罪名，為想像競合犯，從
    情節較重之意圖營利聚眾賭博罪處斷，各處有期徒刑6 月，
    如易科罰金，以300 元（即新臺幣900 元）折算1 日，扣案
    之行動電話3 支（不含SIM 卡）、計算機1 台、隨身碟1個
    、賽程表1 張、簽賭帳冊1 袋、記帳碎紙1 袋、匯款單28張
    、市內電話話機1 台、桃園慈文郵局存摺1 本、新竹國際商
    業銀行莊敬分行存摺1 本均沒收。原審判決之認事用法及量
    刑均無不當，應予維持，並引用第一審判決書記載之事實、
    證據及理由（詳如附件之第一審判決書）。
二、上訴意旨（略以）：不服第一審判決，理由另狀補陳等語。
    惟上訴人嗣後未再補附其他上訴理由，且上訴人經合法傳喚
    ，於本案準備、審判期日均無正當理由不到庭。
三、按法官於有罪判決中，究應如何量處罪刑，均為實體法賦予
    審理法官裁量之刑罰權事項，法官行使此項裁量權，自得依
    據個案情節，參諸刑法第57條所定各款犯罪情狀之規定，於
    該法定刑度範圍內，基於合義務性之裁量，量處被告罪刑。
    質言之，法官為此量刑之裁量權時，除不得逾越法定刑或法
    定要件外，尚應符合法規範之體系及目的，遵守一般有效之
    經驗及論理法則等法原則，亦即應兼顧裁量之外部及內部性
    ，如非顯然有裁量逾越或裁量濫用之違法情事，自不得任意
    指摘為違法，此亦為最高法院歷年多起判例所宣示之原則（
    參見最高法院80年台非字第473 號判例、75年台上字第7033
    號判例、72年台上字第6696號判例、72年台上字第3647號判
    例等）。本院以為，量刑之裁量權，乃憲法所保障法官獨立
    審判之核心，法院行使此項裁量權，亦非得以任意或自由為
    之，仍應受一般法律原理原則之拘束，即仍須符合法律授權
    之目的、法律秩序之理念、國民法律感情及一般合法有效之
    慣例等規範，尤其應遵守比例原則及平等原則之意旨，否則
    即可能構成裁量濫用之違法（另參見最高法院86年度台上字
    第7655號判決）。亦即如非有裁量逾越或裁量濫用之明顯違
    法情事，自不得擅加指摘其違法或不當，即使上級法院對下
    級法院裁量權之審查，亦應同此標準，此不僅在保障法官不
    受任何制度外之不當干涉，更保障法官不受制度內的異質干
    涉，此方符憲法第80條所宣示獨立審判之真義。
四、另查被告行為後，刑法於94年2 月2 日修正公布，95年7 月
    1 日施行，原修正前刑法第2 條第1 項之規定，以適用裁判
    時法為原則，如行為時法有利於行為人，則例外適用行為時
    法；然修正後刑法第2 條第1 項規定，以適用行為時法為原
    則，惟如裁判時法有利於行為人，則例外的適用裁判時法。
    換言之，就行為後法律變更如何適用之準據法，已由「從新
    從輕」改為「從舊從輕」，亦即除修正後之新法有利於行為
    人時，例外適用最有利之法律外，要以適用行為時之舊法為
    原則，則倘例外適用新法者，自應於裁判內對該例外適用為
    必要之說明。實務見解雖向認為原判決如未及比較適用新舊
    法時，於上訴程序固須比較，且雖比較結果以舊法有利於行
    為人，即令原判決別無其他撤銷事由，仍應由上級審以此為
    由撤銷改判。惟此次刑法第2 條第1 項，就行為後法律變更
    如何適用之準據法，已由「從新從輕」改為「從舊從輕」原
    則，最高法院近來判決亦嘗謂：「行為時（之牽連犯）規定
    有利於上訴人，本即應以原判決所適用之行為時法為原則，
    而非例外適用修正後之新法，是原判決雖未及比較適用法律
    ，然對判決顯然不生影響，自毋庸撤銷改判」等語（95年度
    台上字第3934號判決）。是原判決雖未及比較適用新舊法，
    惟上訴本院經比較新舊法，行為後之法律並非較有利於行為
    人，認仍應適用行為時法，則原判決適用行為時法即無不當
    ，自不構成撤銷之事由。
五、經查被告行為後，與本案有關之刑法規定，於94年2 月2 日
    修正公布，95年7 月1 日施行，自有比較是否有利於被告之
    修正後法律，以比較新舊法之必要。經查被告行為後，刑法
    第267 條關於常業賭博罪之規定、刑法第56條關於連續犯之
    規定均已刪除，刑法第41條第1 項前段，關於易科罰金之折
    準，亦有修正，惟經比較新舊法結果，仍以行為時之各該規
    定為有利於行為人。又刑法第28條、第55條關於共同正犯、
    想像競合犯之規定，以及刑法第33條第5 款關於罰金主刑之
    規定，亦有修正，惟比較新舊法之結果，修正後關於共同正
    犯、想像競合犯之規定，並無孰輕孰重問題，罰金主刑之規
    定，另依刑法施行法第1 條之1 之規定，修正前後之規定輕
    重相等，換言之，修正後之此等規定均非較有利於行為人，
    而無比較之必要，而應適用行為時之各該規定。原審判決雖
    未及比較適用新舊法，惟本院經比較新舊法結果，認仍應適
    用行為時法，則原審判決適用行為時法即無不當，不構成撤
    銷之事由。經查原審判決於量刑時，已審酌被告之素行，併
    其犯罪之動機、目的、手段方式，及其與共犯之共同被告於
    行為分擔之輕重情節相等，以及犯後坦承犯行之犯後態度等
    一切情狀，於法定刑3 年以下有期徒刑，得併科3 仟元以下
    罰金之範圍內，量處被告有期徒刑6 月，並諭知易科罰金之
    折算標準，且宣告沒收扣案之物，尚符憲法比例原則及平等
    原則之要求，原審刑罰裁量權之行使並無違法不當之處，業
    如前述，上訴意旨主張不服第一審判決等語，未附任何理由
    ，又不到庭陳述，顯有拖延本案確定之嫌，上訴顯無理由。
    綜上所述，上訴既無理由，原判決又無違法或不當之處，依
    法應予駁回。
六、末按被告經合法傳喚，無正當之理由不到庭者，得不待其陳
    述，逕行判決。刑事訴訟法第371 條定有明文。同法第455
    條之1 第3 項規定，簡易處刑程序之第二審上訴程序準用之
    。本條屬第二審之特別規定，無似同法第306 條限定於「法
    院認為應科拘役、罰金或應諭知免刑或無罪之案件」，乃學
    理上所稱「缺席判決」之規定，二審程序所以並無案件種類
    及刑罰種類之限制，想係立法者考量在已經有第一審判決為
    基礎下，為兼顧訴訟經濟之原則，避免被告以提起上訴之方
    式拖延訴訟程序，且無違憲法比例原則之要求下，使與植基
    於正當法律程序所要求的被告最後陳述權（刑事訴訟法第29
    0 條）調和，所為之例外規定。查本案上訴人即被告甲○○
    經本院合法傳喚，無正當理由不到庭，依前述說明，並無侵
    害被告訴訟上之答辯權及最後陳述權，依法爰不待其陳述逕
    行判決，附此敘明。
據上論斷，應依刑事訴訟法第455 條之1 第3 項、第368 條、第
371條、第373 條，判決如主文。
本案經檢察官鍾雅蘭到庭執行職務
中    華    民    國    95    年    10    月     3    日
                        臺灣桃園地方法院刑事第六庭
                            審判長法  官  林  孟  宜
                                  法  官  崔  秉  君
                                  法  官  錢  建  榮
以上正本證明與原本無異。
不得上訴。
                                  書記官  劉  寶  霞
中    華    民    國    95    年    10    月    13    日


司法院資訊處製作；財團法人民間司法改革基金會備份。
